【裁判字號】    95,上訴,565
【裁判日期】    950530
【裁判案由】    毒品危害防制條例
【裁判全文】
臺灣高等法院刑事判決                 95年度上訴字第565號
上  訴  人
即  被  告  甲○○
上列上訴人因違反毒品危害防制條例案件，不服台灣板橋地方法
院九十四年度訴字第二五八三號，中華民國九十四年十二月二十
三日第一審判決（起訴案號：台灣板橋地方法院檢察署九十四年
度毒偵字第五五三一號），提起上訴，本院判決如下：
    主  文
上訴駁回。
    事  實
一、甲○○曾因違反麻醉藥品管理條例案件，經台灣板橋地方法
    院以八十八年度訴緝字第一０四號判決判處有期徒刑七月確
    定；又因偽造文書案件，經台灣板橋地方法院以八十八年度
    易字第三三七九號判決判處有期徒刑三月，如易科罰金以三
    百元折算一日確定；復因違反毒品危害防制條例案件，經台
    灣板橋地方法院以八十九年度重簡字第四０四號判決判處有
    期徒刑五月，如易科罰金以三百元折算一日確定，前開案件
    經台灣板橋地方法院以九十年度聲字第六五０號裁定應執行
    有期徒刑一年一月確定（起訴書誤載為經台灣板橋地方法院
    八十九年度聲字第一七０七號裁定定執行刑有期徒刑九月）
    ，於民國九十年八月三日縮短刑期執行完畢。並曾因施用毒
    品，經台灣板橋地方法院以八十九年度毒聲字第九五八號裁
    定應送勒戒處所觀察、勒戒，經觀察、勒戒後，認有繼續施
    用毒品傾向，復經台灣板橋地方法院以八十九年度毒聲字第
    一五五三號裁定令入戒治處所施以強制戒治一年，嗣因強制
    戒治成效評定為合格，經台灣板橋地方法院以八十九年度毒
    聲字第四六一三號裁定停止戒治，所餘戒治期間付保護管束
    ，保護管束於九十年二月二十四日期滿（起訴書誤載為九十
    年二月二十六日）。另因違反毒品危害防制條例案件，經臺
    灣臺北地方法院以九十二年度訴字第二一一八號判決，就施
    用第一級毒品部分判處有期徒刑七月，就施用第二級毒品部
    分判處有期徒刑四月，應執行有期徒刑九月確定，於九十五
    年二月二十五日縮短刑期執行完畢。詎其仍未戒除毒癮，竟
    於強制戒治執行完畢釋放後，五年內另分別基於施用第一級
    毒品海洛因（以下簡稱海洛因）及施用第二級毒品安非他命
    （以下簡稱安非他命）之概括犯意，海洛因部分自九十四年
    一月間某日起至同年五月二十五日某時止，先後多次在臺北
    縣三重市○○路○段一二三號三樓住處，以將海洛因稀釋後
    ，再以針筒注射入體內之方式施用海洛因，平均二日即施用
    一次。安非他命部分自九十四年三月間某日起，至同年五月
    二十五日止，先後多次在上址，以將安非他命放置在玻璃球
    中，在其下以火燒烤，使生煙霧，再以吸管吸其煙氣之方式
    施用安非他命，平均一星期施用一次。嗣於九十四年五月二
    十六日下午三時十分許，為警在臺北縣三重市○○○路二九
    七號前查獲，採尿驗悉。
二、案經臺北縣政府警察局三重分局報告臺灣板橋地方法院檢察
    署檢察官偵查起訴。
    理  由
一、上揭事實，業據上訴人即被告甲○○於原審審理時供認不諱
    （詳原審卷第二七頁、三一頁），且其於九十四年五月二十
    六日為警查獲後所採集之尿液，經送臺灣檢驗科技股份有限
    公司以EIA酵素免疫分析法初步檢驗，以GC/MS氣相層析質譜
    儀確認檢驗結果，認有安非他命類及鴉片類陽性反應，有該
    公司九十四年六月十四日編號ＣＨ／二００五／六００一三
    號濫用藥物尿液檢驗報告乙紙在卷可稽（見偵查卷第八頁）
    。足徵被告自白與事實相符，被告施用第一級、第二級毒品
    犯行應堪認定。又被告曾因施用毒品，經台灣板橋地方法院
    以八十九年度毒聲字第九五八號裁定應送勒戒處所觀察、勒
    戒，經觀察、勒戒後，認有繼續施用毒品傾向，復經台灣板
    橋地方法院以八十九年度毒聲字第一五五三號裁定令入戒治
    處所施以強制戒治一年，嗣因強制戒治成效評定為合格，經
    台灣板橋地方法院以八十九年度毒聲字第四六一三號裁定停
    止戒治，所餘戒治期間付保護管束，保護管束於九十年二月
    二十四日期滿，有臺灣高等法院被告前案紀錄表乙紙附卷足
    憑（本院卷第十六頁）。足徵被告經強制戒治執行完畢釋放
    後，五年以內再犯施用毒品危害防制條例第十條之罪。本件
    事證明確，被告犯行洵堪認定，自應依法論科。
二、查海洛因、安非他命分別為毒品危害防制條例第二條第二項
    第一款、第二款明定之第一級、第二級毒品，均不得持有、
    施用及販賣。核被告施用海洛因之所為，係犯毒品危害防制
    條例第十條第一項之罪；其施用安非他命之所為，係犯同條
    第二項之罪。其施用海洛因前持有海洛因及施用安非他命前
    持有安非他命之低度行為應為施用之高度行為所吸收，均不
    另論罪。被告先後多次施用海洛因及安非他命犯行，均時間
    緊接，方法相同，各係觸犯構成要件相同之罪名，顯皆係基
    於概括犯意為之，均應依連續犯規定論以一罪，並各依法加
    重其刑。其所犯上開二罪，犯意各別，行為不同，應予分論
    併罰。又被告曾因違反麻醉藥品管理條例案件，經台灣板橋
    地方法院以八十八年度訴緝字第一０四號判決判處有期徒刑
    七月確定；又因偽造文書案件，經台灣板橋地方法院以八十
    八年度易字第三三七九號判決判處有期徒刑三月，如易科罰
    金以三百元折算一日確定；復因違反毒品危害防制條例案件
    ，經台灣板橋地方法院以八十九年度重簡字第四０四號判決
    判處有期徒刑五月，如易科罰金以三百元折算一日確定，前
    開案件經台灣板橋地方法院以九十年度聲字第六五０號裁定
    應執行有期徒刑一年一月確定，於九十年八月三日縮短刑期
    執行完畢，有前開臺灣高等法院被告前案紀錄表乙紙附卷可
    參，其受有期徒刑之執行完畢，五年以內再犯有期徒刑以上
    之本罪，為累犯，均應遞加重其刑。公訴人雖僅就被告於九
    十四年五月二十六日為警採尿前二十六、九十六小時內之某
    時施用海洛因及安非他命犯行提起公訴，然檢察官就犯罪事
    實一部起訴者，其效力及於全部，本件被告其餘施用海洛因
    及安非他命犯行，與前揭論罪科刑部分，有連續犯裁判上一
    罪關係，已如前述，本院自應就屬於裁判上一罪之前開部分
    一併加以裁判。
三、原審經詳細調查，以被告罪證明確，適用上揭規定，並審酌
    施用海洛因後，有短暫興奮及欣快感，隨之而來卻會陷入困
    倦狀態，長期使用會產生耐藥性及心理、生理依賴性，即需
    增加劑量始可達到主觀相同效果，一旦停止使用，除產生戒
    斷反應外，易伴有心理之渴藥性，導致施用者無法控制自身
    行為。而安非他命為中樞神經興奮劑，使用者於初用時會有
    提神、振奮、欣快感、自信、滿足感等效果，但多次使用後
    ，前述感覺會逐漸縮短或消失，不用時會感覺無力、沮喪、
    情緒低落而致使用量及頻次日漸增加，長期使用會造成如妄
    想型精神分裂症之安非他命精神病，症狀包括猜忌、多疑、
    妄想、情緒不穩、易怒、視幻覺、聽幻覺、觸幻覺、強迫或
    重覆性的行為及睡眠障礙等，也常伴有自殘、暴力攻擊行為
    ，施用海洛因及安非他命分別對身心產生的危害，被告業經
    強制戒治卻仍無法戒除施用毒品之惡習，復為本件施用海洛
    因及安非他命犯行，顯見戒除毒癮之意志薄弱，兼衡其犯罪
    之動機、目的、手段、品行、施用次數，坦承犯行之犯罪後
    態度等一切情狀，分別量處有期徒刑十月、五月，並定應執
    行有期徒刑一年二月。核原審認事用法，並無不合。被告上
    訴空言指摘原審判決不當，為無理由，應予駁回。
四、被告經合法傳喚，無正當理由不到庭，不待其陳述，逕行判
    決，併此敘明。
據上論斷，應依刑事訴訟法第三百六十八條、第三百七十一條，
判決如主文。
本案經檢察官呂文忠到庭執行職務。
中    華    民    國    95  年    5   月     30      日
                  刑事第十九庭  審判長法  官  宋  祺
                                      法  官  蔡明宏
                                      法  官  陳憲裕
以上正本證明與原本無異。
如不服本判決，應於收受送達後十日內向本院提出上訴書狀，其
未敘述上訴之理由者並得於提起上訴後十日內向本院補提理由書
（均須按他造當事人之人數附繕本）。
                                      書記官  劉育妃
中    華    民    國    95   年    6  月       1      日
附錄：本案論罪科刑法條全文
毒品危害防制條例第十條第一項、二項：
施用第一級毒品者，處 6 月以上 5 年以下有期徒刑。
施用第二級毒品者，處 3 年以下有期徒刑。


司法院資訊處製作；財團法人民間司法改革基金會備份。
